【裁判字號】    89,上訴,1618
【裁判日期】    891229
【裁判案由】    懲治走私條例
【裁判全文】
臺灣高等法院高雄分院刑事判決          八十九年度上訴字第一六一八號
    上  訴  人
    即  被  告  乙○○
    上  訴  人
    即  被  告  甲○○
    右一  被告
    選任辯護人  洪文佐
    上  訴  人
    即  被  告  丙○○
右上訴人等因懲治走私條例案件，不服臺灣澎湖地方法院八十九年度訴字第四二號中
華民國八十九年九月卅日第一審判決（起訴案號：臺灣澎湖地方法院檢察署八十九年
度偵字第二七三號），提起上訴，本院判決如左：
      主      文
原判決關於乙○○，甲○○、丙○○部分撤銷。
乙○○共同私運管制物品進口逾公告數額，處有期徒刑捌月，併科罰金新台幣伍萬元
，罰金如易服勞役，以銀元參佰元即新台幣玖佰元折算壹日。
丙○○共同私運管制物品進口逾公告數額，處有期徒刑肆月，併科罰金新台幣參萬元
，罰金如易服勞役，以銀元參佰元即新台幣玖佰元折算壹日。
甲○○共同連續私運管制物品進口逾公告數額，累犯，處有期徒刑壹年，併科罰金新
台幣捌萬元，罰金如易服勞役、以銀元參佰元即新台幣玖佰元，折算壹日。
      事      實
一、乙○○於民國（下同）七十八年間，因犯藥事法之罪，經臺灣高等法院台南分院
    判處有期徒刑一年，緩刑三年；丙○○於七十六年間，因犯懲治走私條例之罪，
    經臺灣高等法院判處有期徒刑一年，減刑為有期徒刑六月，於七十七年十二月一
    日執行完畢（以上二人未構成累犯）；甲○○於八十年間，因犯懲治走私條例之
    罪，經本院判處有期徒刑八月，緩刑三年，又於八十五年間，犯臺灣地區與大陸
    地區人民關係條例及藏匿人犯等罪，經本院判處有期徒刑一年、五月、定執行刑
    為有期徒刑一年四月，於八十八年五月五日執行完畢；均不思悔改。
二、乙○○係澎湖縣籍「利興號」漁船船長，於八十九年四月一日前某日，與綽號「
    黑仔」之不詳姓名成年男子，基於走私管制物品進口之犯意聯絡，而於八十九年
    四月一日上午四時許，與船員甲○○、丙○○及吳文再、蔡飛騰（後二人已判處
    罪刑確定）等人，駕駛該漁船，自澎湖縣鎖港漁港報關出海。至同月三日凌晨一
    時卅分許，乙○○與「黑仔」以行動電話聯繫後，即指揮船員駕駛漁船至宜蘭縣
    梗枋港外海約二十海浬之公海上，與不詳船名之鐵殼商船上之綽號「阿賢」不詳
    姓名成年男子，以無線電聯絡後，乃與船員甲○○、丙○○、蔡飛騰及該綽號「
    阿賢」者，基於走私管制物品進口之犯意聯絡，自該商船上接駁如附表編號一至
    四所示逾公告數額之管制物品，而共同私運進口。嗣於八十九年四月五日凌晨一
    時五十分許，該漁船航行至宜蘭縣梗枋港外約三海浬之內海處，等待綽號「阿賢
    」接貨時，為海岸巡防署海洋巡防總局第七巡邏隊追緝，而於該港外約０‧五海
    浬處被截獲，扣得如附表編號一至四所示之走私物品未稅洋菸（完稅價格為新台
    幣六十七萬八千二百六十四元）。
三、甲○○被查獲經具保釋回後，又承前開走私之概括犯意，受有共同犯意之綽號「
    阿文」不詳姓名成年男子之委託，而與船員蔡飛騰（已判處罪刑確定），陳永傳
    、陳國彬等，基於私運管制物品進口之犯意聯絡，由甲○○擔任船長，駕乘「利
    興號」漁船，於八十九年五月廿四日上午九時許，再度由澎湖縣鎖港報關出海，
    次（廿五）日中午十二時許，航行至東經一百二十二度，北緯二十七度附近（即
    三貂角北方一百二十海浬處）之公海上，與不知船名商船上同有走私犯意聯絡之
    綽號「阿順」不詳姓名成年男子聯繫後，自該商船接駁如附表編號六、七所示逾
    公告數額之管制物品未稅洋菸。於同年月廿七日凌晨二時二十分許，載運至宜蘭
    縣南澳鄉東澳村外一海浬處，而私運進口。而於等待「阿文」聯絡之竹筏接運時
    ，為海巡隊警艇查獲，並扣得如附表編號六、七所示之走私物品（完稅價格為新
    台幣四百零八萬二千四百七十一元）。
四、案由行政院海岸巡防署海洋巡防總局移送臺灣宜蘭地方法院檢察署呈請臺灣高等
    法院檢察署核轉臺灣澎湖地方法院檢察署檢察官偵查起訴。
      理      由
一、訊據上訴人即被告乙○○、甲○○、丙○○雖均否認有走私犯行，乙○○辯稱：
    我不知道這是走私，沒有走私意圖，純粹是幫朋友的忙，且接駁地點在宜蘭梗枋
    港外海二十海浬處；甲○○辯稱：第一件（指八十九年四月五日之走私）是冤枉
    的，我未參與搬運，第二件（指八十九年五月廿七日之走私）是為了生活沒有辦
    法；丙○○辯稱：我是第一次跟他們出海，是要捕螃蟹，他們在搬運時，我並未
    幫忙搬各等語。
二、惟查：
  (一)被告乙○○於八十九年四月一日上午四時許，自澎湖縣鎖港漁港報關出海時，擔
    任「利興號」漁船船長，由被告甲○○、丙○○及吳文再、蔡飛騰等擔任船員，
    而於同年四月五日凌晨一時許，載運如附表編號一至四號之走私物品未稅洋菸（
    五號香菇非管制進口物品），在宜蘭縣梗枋港外三海浬處，為海巡隊巡追緝，於
    該港外約０‧五海浬處為警查獲等情，為被告乙○○、甲○○、丙○○所供承，
    並有如附表編號一至四號之未稅洋菸扣案，有扣押物品表、漁船（含船員）進出
    港檢查表、及海巡隊分隊長曾樹風之查緝報告等附卷可稽（警一卷第十六、十七
    頁）。
  (二)被告乙○○係經綽號「黑仔」之聯絡，告知其船故障，而要乙○○之漁船至梗枋
    港外海接駁洋菸及香菇等私貨，再將之載至梗枋港外等候竹筏接駁，事成給與新
    台幣十四萬元為代價，乙○○乃指揮漁船駛至梗枋港外海，與商船上之綽號「阿
    賢」聯絡後，商船上即將私貨丟至漁船上，被告甲○○、吳文再、丙○○及蔡飛
    騰均知情而參予接駁搬貨工作等情，分據被告乙○○、吳文再於警訊及檢察官偵
    查中坦承不諱（警卷第一、二、六頁、偵一卷第八頁、偵二卷第廿二、廿三頁）
    。被告等均為正常之成年人，當知如非私貨即無在公海上接駁之必要。況被告甲○○及丙○○均有走私罪之前科（如後述），尤知在公海上接駁之洋菸，必為私
    貨無疑，是被告甲○○、丙○○與被告乙○○、船員吳文再、蔡飛騰及聯絡接駁
    之人，均有私運管制物品進口之犯意聯絡及行為分擔，已甚明確。被告乙○○嗣
    又指稱其他船員不知情，未參予搬運云云，顯係迴護之詞，非真實可採。
  (三)被告乙○○就其漁船在何處接駁私貨，先後指稱「北緯二六度０一分、東經一一
    九度二０分左右（警一卷第二頁）」、或稱「宜蘭梗枋港外海約三海浬處」（偵
    二卷第廿二頁），「宜蘭內海二十多海浬」（原審卷第七十頁），「彭佳嶼西北
    方四、五十海浬以上」（原審卷第六八頁反面），「龜山島外海大約十海浬、宜
    蘭山下二十海浬內」（本院八十九年十二月四日訊問筆錄），「應該是宜蘭梗枋
    港外海二十海浬才對」（本院八十九年十二月十九日審理筆錄）云云。就上述查
    緝報告觀之，海巡隊係在梗枋港外三海浬處，發覺「利興號」漁船航跡可疑，即
    予追緝，斯時已接駁私貨完成，且該處離岸太近，船隻往來頻繁，被查獲之危險
    性高，應無在該處接駁私貨之理。而北緯二六度０一分、東經一一九度二０分之
    處，係大陸地區福建省內陸，尤非正確位置，此有原審法院公務電話紀錄可稽（
    原審卷第五０頁）。本院審理時，被告乙○○所供「應該是宜蘭梗枋港外海二十
    海浬才對」，應係經乙○○多次思考，所得之結論，故本院認為應以此次所供之
    地點，為真實接駁私貨之處。
  (四)被告甲○○就事實欄所載之私運未稅洋菸進口被查獲之事實，供承不諱，核與共
    同被告蔡飛騰、陳國彬、陳永傳於警訊及偵查中所供相符，並有漁船進出港檢查
    表、查獲照片、海巡隊查獲走私嫌疑物品扣押單、扣押物品表等影本附卷可稽。
    是被告甲○○之此部分自白，與事實相符。
  (五)前開被告等二次私運進口之未稅洋菸，於緝獲時之完稅價格，依次為六十七萬八
    千二百六十四元（香菇部分，不能證明大陸地區生產，或自淪陷區私運進口，尚
    非懲治走私條例管制進口之物品），四百零八萬二千四百七十一元，有財政部基
    隆關稅局八十九年五月廿三日基普緝字第八九一０三０三八號、八十九年六月十
    二日基普緝字第八九一０三四二八號函等在卷足憑（偵一卷第六十一頁、宜蘭地
    檢署第一四八０號偵查卷影本）。按未稅洋菸，一次私運於緝獲時之完稅價格，
    超過新台幣十萬元者，為管制進口之物品，懲治走私條例管制物品項目及其數額
    丙項第一款規定甚明。是被告等私運進口之未稅洋菸為管制進口之物品無疑。
  (六)綜上所述，本案事證已臻明確，被告等所辯，顯係卸責之詞，殊無足採，犯行洵
    堪認定。
三、查被告等私運管制物品進口逾公告數額，核其所為，均有犯懲治走私條例第二條
    第一項之私運管制物品進口罪。被告乙○○、甲○○、蘇文賓就八十九年四月五
    日之走私犯行，與蔡飛騰、吳文再及緝號「黑仔」、「阿賢」等之不詳姓名成年
    男子相互間，被告甲○○就八十九年五月廿七日之走私犯行，與蔡飛騰、陳永傳
    、陳國彬及綽號「阿文」、「阿順」等之不詳姓名成年男子相互間，分別有犯意
    聯絡及行為分擔，均為共同正犯。被告甲○○先後二次走私犯行，時間緊接，手
    法相若，而犯同一之罪名，顯係基於概括之犯意反覆為之，應依連續犯規定，以
    一罪論。被告甲○○有如事實欄所載之前科，於八十八年五月五日受有期徒刑之
    執行完畢，有臺灣高等法院被告全國前案紀錄表足按，其於執行完畢後五年內再
    犯有期徒刑之走私罪，應依累犯規定加重其刑。公訴意旨認被告等係犯懲治走私
    條例第三條第一項之運送走私物品罪，尚有未洽，起訴法條應予變更。又被告甲○○於八十九年五月廿七日之走私犯行，雖未據公訴人於本件起訴（公訴人重行
    起訴部分，已據臺灣澎湖地方法院判決不受理），因此部分與起訴部分有連續犯
    之裁判上一罪關係，為起訴效力所及，自應併予審理。
四、原審論處被告等罪刑，固無不合，惟扣案之香菇，不能證明係管制進口之物品（
    如後述），原審一併認為走私物品，又未認定綽號「黑仔」、「阿賢」、「阿文
    」、「阿順」等人，與本案有共犯關係，均有未洽。被告等上訴意旨執前詞否認
    犯罪，指摘原判決不當，雖無理由，但原判決此部分，既有可議，自應將之撤銷
    改判。爰審酌被告等有如事實欄所載之前科，有臺灣高等法院被告全國前案紀錄
    表可按，被告丙○○、甲○○均曾犯走私罪，均經判處罪刑，猶再犯走私罪，被
    告甲○○於八十九年四月間被緝獲走私，尚在偵審中，猶再犯走私罪，均見不思
    悔改，及所走私之物品價值不少，情節非輕，暨犯罪後之態度等一切情狀，分別
    量刑如主文所示之刑。扣案之走私物品，非違禁物，又非被告等所有，不能予以
    宣告沒收，應由行政機關另為裁處。被告甲○○有走私罪之前科，又連續犯走私
    罪，自不宜如所請予以宣告緩刑，併予明。
五、公訴意旨另以：被告乙○○、甲○○、丙○○於八十九年四月五日私運進口之香
    菇一百六十七包（實重約三千八百公斤），亦為管制進口之物品等情。惟查，香
    菇並非懲治走私條例管制物品項目，而被告等私運之香菇又不能證明係大陸地區
    生產，或自淪陷區私運進口，自不能令負走私罪責。因此部分與前開論罪部分，
    有實質上一罪關係，故不另為無罪之諭知。
據上論結，應依刑事訴訟法第三百六十九條第一項前段、第三百六十四條、第二百九
十九條第一項前段、第三百條、懲治走私條例第二條第一項、第十一條、刑法第二十
八條、第五十六條、第四十七條、第四十二條第二項、罰金罰鍰提高標準條例第二條
，判決如主文。
本案經檢察官張其主到庭執行職務。
中    華    民    國     八十九     年      十二      月   廿九   日
                              臺灣高等法院高雄分院刑事第五庭
                                  審判長法官  吳水木
       法官  陳朱貴
                                        法官  洪慶鐘
右正本證明與原本無異。
如不服本判決，應於判決送達後十日內向本院提出上訴狀，其未述理由者並應於提
出上訴狀後十日內向本院補提理由書（應附繕本)。
                                      書記官  陳金卿
中    華    民    國      九十      年       一       月     二   日
附錄：本判決論罪科刑法條：
懲治走私條例第二條第一項
私運管制物品進口、出口逾公告數額者，處七年以下有期徒刑，得併科新臺幣二十萬
元以下罰金。
                                                                  Ｊ
菸


司法院資訊處製作；財團法人民間司法改革基金會備份。
